臺灣屏東地方法院民事判決　九十三年度訴字第四一五號
　　原　　　告　琮盛實業有限公司
　　法定代理人　乙○○
　　訴訟代理人　陳世明律師
　　被　　　告　屏東縣恆春鎮公所
　　法定代理人　甲○○
　　訴訟代理人　洪耀臨律師
右當事人間請求給付買賣價金事件，本院於民國九十三年十一月十六日言詞辯論終結
，判決如左：
    主      文
被告應給付原告新臺幣肆佰陸拾柒萬肆仟元，及自民國九十一年十一月十五日起至清
償日止，按週年利率百分之五計算之利息。
訴訟費用由被告負擔。
本判決於原告以新臺幣壹佰伍拾伍萬元供擔保後，得假執行。如被告於執行標的物拍
定、變賣前，以新臺幣肆佰陸拾柒萬肆仟元為原告供擔保，得免為假執行。
    事實及理由
一、本件原告起訴請求被告給付之利息部分，原主張自民國九十一年三月九日起算，
    嗣經減縮為自九十一年十一月十五日起算，經核與民事訴訟法第二百五十五條第
    一項但書第三款規定相符，應予准許。
二、原告主張：被告經公開招標程序於九十一年二月二十七日與原告簽訂買賣契約，
    向原告購買壓力鍋、塑膠保鮮盒各九千四百個，約定總價新臺幣（下同）七百七
    十萬八千元，原告並於九十一年三月八日將買賣標的物交付完畢，惟被告僅於九
    十二年四月十日給付三百零三萬四千元，其餘四百六十七萬四千元則均以尚無經
    費來源為由拒絕履行，爰依買賣契約之法律關係請求被告給付剩餘價金及自九十
    一年十一月十五日即原告催告履行之意思通知確定到達被告之翌日起，至清償日
    止，按週年利率百分之五計算之遲延利息而提起本訴。聲明：如主文所示。
三、被告抗辯：系爭買賣契約係經公開招標程序所簽訂，依契約書及其附件「屏東縣
    恆春鎮公所辦理購置九十一年春節紀念品投標須知」、「中文公開招標公告資料
    」規定，系爭買賣價金之付款方式為「財源入庫後一次付清貨款」、「工程驗收
    結算後，經費俟上級補助款核發本所（即被告）後再行支付」，今「上級補助款
    核發本所」及「財源入庫」等停止條件既未成就，被告履行給付買賣價金之義務
    即尚未發生云云。聲明：(一)原告之訴駁回。(二)如受不利益判決請准供擔保免為假
    執行。
四、兩造不爭執事項：
  (一)卷附屏東縣恆春鎮公所九十一年春節紀念品投標須知、購置財物合約書、估價單
    、中文公開招標公告資料、被告內部簽、恆春鎮代表會函、屏東縣政府函、屏東
    縣恆春鎮公所函、內政部營建署函、內政部營建署墾丁國家公園管理處函、國有
    財產局抵稅實物處理統計表、國庫支票為真正。
  (二)被告於九十一年二月二十七日與原告訂約購買壓力鍋、塑膠保鮮盒各九千四百個
    ，總價七百七十萬八千元，原告於九十一年三月八日完成交付買賣標的物，被告
    僅於九十二年四月十日給付三百零三萬四千元，尚餘貨款四百六十七萬四千元未
    給付。
  (三)卷附中文公開招標公告資料為系爭買賣契約之一部分。
五、兩造爭執事項：
    卷附中文公開招標公告資料「其他」項第四點「工程驗收結算後，經費俟上級補
    助款核撥本所後再行支付」就系爭買賣契約有無適用？是否被告依約給付貨款之
    停止條件？其條件是否已經成就？
六、本院之判斷：
  (一)原告主張被告於右揭時間與原告簽訂買賣契約，向原告購買總價七百七十萬八千
    元之貨物，原告並於九十一年三月八日交付完畢，被告至今僅支付貨款三百零三
    萬四千元，尚餘四百六十七萬四千元未給付等情，業據提出購置財物合約書（下
    簡稱合約書）、屏東縣恆春鎮公所辦理購置九十一年春節紀念品投標須知（下簡
    稱投標須知）、中文公開招標公告資料（下簡稱招標公告資料）、估價單為證，
    並為被告所不爭執，應認為真正。原告另主張系爭契約買賣價金依法應於買賣標
    的物交付同時為之等語，則為被告所否認，並以系爭買賣契約及其附件即投標須
    知、招標公告資料係以上級補助款核發被告及財源入庫等，為被告給付買賣價金
    之停止條件，因該等條件尚未成就，被告給付買賣價金之義務尚未發生云云置辯
    。
  (二)按買賣標的物與其價金之交付，除法律另有規定或契約另有訂定或另有習慣外，
    應同時為之，民法第三百六十九條定有明文。查系爭買賣合約書第三條前段就付
    款辦法固規定為「依投標須知所定的方式辦理」（本院卷第七頁反面、第四十三
    頁），而投標須知第八條第一項後段、招標公告資料「其他」項第四點就付款方
    式復分別規定為「財源入庫後一次付清貨款」、「工程驗收結算後，經費俟上級
    補助款核撥本所後再行支付」（本院卷第六頁反面、第四十七頁、第四十九頁）
    ，惟姑不論本件係商品買賣契約，無所謂工程結算程序，並比照被告所提電腦招
    標公告資料底稿，上開關於工程驗收結算程序完成等付款方式之規定，顯係被告
    踐行本件招標程序時，疏未將例稿中性質不合之規定刪除，其規定顯不適用於本
    件契約。今以系爭買賣契約訂定時，原告內部並未就該價金編列任何合法預算，
    亦無可預定之上級補助款供計劃支應等情，除據被告自承在卷（詳本院卷第一０
    五頁筆錄），並有被告公所財政課長陳進順、主計人員於九十一年一月二十五日
    於被告內部會簽時註明「本項財源尚未確定，擬請暫緩辦理」等語（詳本院卷第
    五０頁）、屏東縣政府九十一年二月二十五日屏府政查字第０九一００二七三四
    八號函所載「．．．經瞭解該項採購經費來源尚未確定．．．請　貴所審慎處理
    該招標事宜，請　查照」（詳本院卷第五十二頁）、九十一年四月一日屏府民行
    字第０九一００四七五三八號函載「．．．所需經費函請補助乙案，本府無編列
    是項經費歉難補助，請　查照」（詳本院卷第五十四頁）等語可憑，足徵上開契
    約附件關於付款方式之約定，均不適用於系爭契約，顯係製作合約書時未將例稿
    更正所致，是被告抗辯系爭契約就付款方式有特別約定云云，不足採取，原告主
    張被告依法應於原告交付買賣標的物同時給付貨款，即屬有據。
七、從而，原告依契約之法律關係請求被告給付如其聲明所示買賣價金，及自九十一
    年十一月十五日即原告催告履行之意思通知確定到達被告之翌日起，至清償日止
    ，按週年利率百分之五計算之利息，為有理由，應予准許。
八、兩造陳明願供擔保，聲請宣告假執行或免為假執行，核與法律規定相符，爰分別
    酌定相當之擔保金額宣告之。
九、本件事證已臻明確，兩造其餘主張、陳述及立證方法，經核於判決結果不生影響
    ，爰不逐一論列，附此敘明。
十、據上論結，原告之訴為有理由，依民事訴訟法第七十八條、第三百九十條第二項
    、第三百九十二條第二項、第三項，判決如主文。
中　　　華　　　民　　　國　　九十三　　年　　十　一　　月　　三　十　　日
                                    臺灣屏東地方法院民事第二庭
                                      　法　    官  陳松檀
右為正本係照原本作成。
如對本判決上訴，須於判決送達後廿日內向本院提出上訴狀，其未表明上訴理由者，
應於提出上訴後二十日內向本院補提理由書狀（均須按他造當事人之人數附繕本）。
                                        法院書記官  謝天祥
中　　　華　　　民　　　國　　九十三　　年　　十　一　　月　　三　十　　日
